臺灣高等法院民事判決　　　　　　　　　　　　　九十二年度保險上易字第二四號
　　上　訴　人　甲○○
　　訴訟代理人　林科帆
　　被　上訴人　美商美國安泰人壽保險股份有限公司臺灣分公司
　　法定代理人　陳丕耀
　　訴訟代理人　秦仲豪
右當事人間給付保險金事件，上訴人對於中華民國九十二年六月二十七日臺灣臺北地
方法院九十二年度保險字第五二號第一審判決提起上訴，經本院於九十三年五月四日
言詞辯論終結，判決如左：
    主      文
上訴駁回。
第二審訴訟費用由上訴人負擔。
    事實及理由
一、被上訴人法定代理人原為石寶忠，嗣變更為陳丕耀，有外國分公司變更登記表在
    卷可考，其具狀聲明承受訴訟，核無不合，應予准許。
二、上訴人起訴主張：兩造訂有保險契約，保險金額為新台幣（下同）九百萬元，伊
    於民國（下同）八十九年五月十八日食指意外為毒蛇咬傷而成殘廢，經治療後仍
    無法治癒，造成食指缺失，符合保險契約第六級第二十七項理賠要件，伊於八十
    九年間即以口頭向被上訴人業務員劉素娥請求給付保險金，且伊在九十三年三月
    間為第二次植皮手術，上訴人自該日起至提起本件訴訟日止，並未罹於二年時效
    期間，況伊係請求殘廢理賠，不是保險事故之理賠，故無消滅時效之問題，又伊
    在九十二年四月四日才確定殘廢，之前期間伊均在治療，九十一年十二月間有申
    請理賠，故未逾二年時效，爰依保險之法律關係，請求被上訴人給付保險總額百
    分之十即九十萬元之保險金等語。原審為上訴人敗訴之判決，上訴人於本院為廢
    棄原判決，被上訴人應給付上訴人九十萬元之聲明。
三、被上訴人則以：上訴人左手食指僅係關節硬化無法彎曲，以致機能喪失，與系爭
    保險附約附表所列第六級第二十七項、第二十八項之殘廢程度不符，上訴人起訴
    請求給付保險金，為無理由。縱認上訴人左手食指已達系爭保險附約附表第六級
    第二十七項殘廢程度，上訴人自八十九年五月十八日遭蛇咬傷起至九十二年四月
    四日經診斷為系爭保險附約附表第六級第二十七項之殘廢程度，其時間已近三年
    ，與系爭保險附約第二章第二條第一項需事故發生日後一百八十日內致成殘廢之
    約定不符，伊自無理賠之義務。又上訴人左手食指於八十九年十月植皮手術後，
    已達殘廢程度，上訴人遲至九十二年二月十二日始提起本件訴訟，顯已罹於時效
    等語，資為抗辯，而於本院聲明駁回上訴。
四、查：上訴人於七十九年十月十二日向被上訴人投保安泰特別養老人壽保險，附加
    安泰意外傷殘保險附約，保險總額九百萬元，上訴人於保險契約有效期間內，即
    八十九年五月十八日食指意外為毒蛇咬傷，送行政院國軍退除役官兵輔導委員會
    台中榮民總醫院（下稱台中榮總醫院）急診，迭經治療、手術，上訴人於八十九
    年十月植皮手術後左食指關節萎縮變形，無法彎曲，機能喪失，永遠無法復原，
    並經行政院勞工保險局核定為「殘廢程度符合殘廢給付標準表規定之第一○三項
    第十二等級」，已造成食指缺失，上訴人以此事由認為符合保險契約所定保險事
    故之發生，向被上訴人申請理賠，惟被上訴人以上訴人前述傷害尚不符保險契約
    所定第六級第二十七項食指缺失之程度，並於九十二年一月二十四日函覆伊表示
    拒絕理賠等情，此有安泰意外傷殘保險附約條款（原審卷第三一頁至第三三頁）
    、台中榮總醫院九十二年四月十四日門字第一七○七六八三一─○一號診斷證明
    書（原審卷第九○頁）、殘廢程度與保險金給付表（原審卷第三四頁）、上訴人
    勞工保險給付申請書、核定通知書（原審卷第三六頁）、被上訴人九十二年一月
    二十四日服品字第九二○一二號函（原審卷第六一頁）在卷佐證，並為兩造所不
    爭執，堪信為真實。
五、上訴人又主張伊係請求殘廢理賠，非保險事故理賠，伊於九十年三月間第二次植
    皮手術，九十二年四月四日才確定殘廢，時效應自此時起算，伊於八十九年間即
    以口頭向被上訴人業務員劉素娥請求，九十一年十二月間申請理賠，本件請求權
    時效並未消滅云云；被上訴人則以前揭情詞置辯，經查：
　(一)依兩造所定安泰意外傷殘保險附約條款第二章保險範圍及除外責任第二條約定：
　　「被保險人於本約有效期間內，因遭遇外來突發之意外事故，致身體蒙受傷害，
  　並以此傷害為直接原因，自傷害之日起一百八十日內致成附表所列二十八項殘廢
    程度之一者，本公司挾該表所列給付金額，給付殘廢保險金」，足見兩造所定保
    險附約中，將因傷成殘亦列為保險事故，上訴人主張伊本件所主張者為殘廢理賠
    ，非保險事故理賠，殊非可採。
　(二)按由保險契約所生之權利，自得為請求之日起，經過二年不行使而消滅。為保險
  　法第六十五條所明定。查上訴人於八十九年五月十八日為毒蛇咬傷，自咬傷日起
    至同年十月間傷口因毒蛇破壞合併組織壞死，於八十九年十月及九十年植皮手術
    ，在八十九年十月植皮手術後左手食指關節萎縮變形，無法彎曲，機能喪失，永
    遠無法復原等情，此有前揭台中榮總醫院診斷證明書在卷足稽，又依上開附約第
    二十六條約定：「本附約所生權利，自得為請求之日起不行使而消滅．．．」，
    而上訴人左手食指係於八十九年十月間即已完全喪失機能，而符合食指缺失之保
    險理賠要件，則上訴人自其左手食指機能完全喪失時（即八十九年十月間）即得
    請求被上訴人給付保險金，竟遲至九十二年二月十二日始提起本件訴訟，此有起
    訴狀在卷足憑，請求權之消滅時效已經完成，而時效完成後，債務人得拒絕給付
    ，復為民法第一百四十四條所明定，故被上訴人以上訴人請求權因消滅時效完成
    ，拒絕給付，即非無據。從而上訴人主張伊於九十年三月間為第二次植皮手術，
    九十一年四月四日才確定成殘，時效應自此時起算云云，亦非可採。
　(三)次按所謂時效中斷者，係指時效完成以前，因法定事由之發生，而使前此已進行
  　之時效期間歸於無效，重行起算其期間之意。由民法第一百三十條之規定而觀，
    時效因請求而中斷者，請求人苟欲保持中斷之效力，非於請求後六個月內起訴不
    可。如僅繼續不斷的為請求，而未於請求後六個月內起訴，其中斷之效力，即無
    由保持（最高法院七十一年台上字第三四三五號判例足資參照）。查上訴人主張
    伊於保險事故發生後，曾以口頭向被上訴人業務員請求給付保險金及於九十一年
    十二月有書面申請理賠，固據提出理賠保險金申請書、理賠照會單、理賠報備單
    、理賠聯繫函（本院卷第四九頁至第五七頁）、前揭被上訴人九十二年一月二十
    四日函等件為證，並為被上訴人所不爭執，信屬實在。惟因上訴人並未於請求後
    六個月內起訴，依上開判例意旨，上訴人保險金請求權消滅時效，即不能因請求
    而中斷，雖被上訴人遲至九十二年一月間始拒絕給付，仍不能使已中斷之時效保
    持效力或使請求權之消滅時效延長，上訴人主張其請求權未逾二年時效期間，洵
    屬無據。
六、綜上所述，上訴人本於保險契約之法律關係，請求被上訴人給付九十萬元，洵屬
    無據，不應准許。原審為上訴人敗訴之判決，核無不合，上訴意旨，指摘原判決
    不當，求予廢棄改判，為無理由，應予駁回。
七、兩造其餘攻擊防禦方法，及其他未經援用之證據，經斟酌尚無礙於本院前述之認
    定，無一一論究之必要。
據上論結，本件上訴為無理由，判決如主文。
中　　　華　　　民　　　國　　九十三　　年　　　五　　　月　　 十八 　　日
                              民事第十七庭
                                  審判長法  官　黃　騰　耀
                                        法  官　楊　絮　雲
                                        法  官　許　文　章
正本係照原本作成。
不得上訴。
中　　　華　　　民　　　國　　九十三　　年　　　五　　　月　　二十四　　日
　　　　　　　　　　　　　　　　　　　　書記官　陳　明　俐
